【裁判字號】    97,訴,3454
【裁判日期】    971230
【裁判案由】    違反毒品危害防制條例
【裁判全文】
臺灣彰化地方法院刑事判決              97年度訴字第3454號
公  訴  人  臺灣彰化地方法院檢察署檢察官
被      告  甲○○
上列被告因違反毒品危害防制條例案件，經檢察官提起公訴（97
年度毒偵字第4341號），因被告於本院準備程序中為有罪之陳述
，本院告知被告簡式審判程序之旨，並聽取當事人之意見後，經
本院合議庭裁定由受命法官獨任進行簡式審判程序，判決如下：
    主  文
甲○○施用第一級毒品，累犯，處有期徒刑玖月。扣案之注射針
筒壹支沒收。
    事  實
一、甲○○前因施用毒品案件，經本院以90年度毒聲字第2301號
    裁定令入戒治處所強制戒治1 年，於民國91年2月8日停止戒
    治，所餘戒治期間付保護管束，至91年6月5日保護管束期滿
    ，未經撤銷戒治，強制戒治視為執行完畢，並由本院以90年
    度訴字第786號判決處有期徒刑8月確定；另因搶奪案件，經
    本院以90年度訴字第644號判決處有期徒刑1年10月確定，該
    二案由本院以91年度聲字第1260號裁定定應執行刑為有期徒
    刑2年5月，於93年11月10日縮刑期滿執行完畢。又因施用毒
    品案件，分別經臺灣高等法院臺中分院以93年度上訴字第
    1340號判決判處有期徒刑1年4月確定，及經本院以93年度彰
    簡字第705號判決判處有期徒刑5月，復以93年度簡上字第
    124號判決駁回上訴確定，兩案並經合併定應執行刑為有期
    徒刑1年8月確定。再因施用第一級、第二級毒品案件，經臺
    灣高等法院臺中分院以94年度上訴字第1567號判決判處有期
    徒刑1年8月、6月，應執行有期徒刑2年確定，及因竊盜案件
    ，經本院以94年度易字第940號判決處有期徒刑5月確定，兩
    案再由本院以96年度聲減字第2137號裁定減刑及定應執行刑
    為有期徒刑1年2月，並與前開執行刑有期徒刑1年8月部分接
    續執行，於97年3月9日縮刑期滿執行完畢（本案構成累犯）
    。仍不知悔改，復基於施用第一級毒品海洛因之犯意，於97
    年11月6日下午4時30分許，在彰化縣和美鎮○○路與中山路
    口旁廢棄空屋內某處，以將海洛因摻水稀釋後置入針筒內注
    射之方式，施用海洛因1次。嗣於97年11月6日下午4時45分
    許，在彰化縣和美鎮○○路與中山路口為警查獲，並扣得其
    所有供施用海洛因之注射針筒1支。
二、案經彰化縣警察局和美分局報告臺灣彰化地方法院檢察署檢
    察官偵查起訴。
    理  由
一、上揭犯罪事實，迭據被告甲○○於警詢、偵查及本院審理中
    坦承不諱，又被告於97年11月6日下午6時48分許為警查獲後
    所採集之尿液經送檢驗結果，確呈海洛因代謝物嗎啡類陽性
    反應，有詮昕科技股份有限公司97年11月24日出具之濫用藥
    物尿液檢驗報告、彰化縣警察局和美分局委託檢驗尿液代號
    與真實姓名對照認證單各1紙附卷可稽（附於97年度毒偵字
    第4341號偵查卷第9頁、第29頁），並有被告自承為其所有
    供其施打海洛因之注射針筒1支扣案可證，足認被告之自白
    與事實相符。
二、按毒品危害防制條例於92年7月9日修正公布，自93年1月9日
    施行，其中第20條、第23條將施用毒品之刑事處遇程序，區
    分為「初犯」及「5年內再犯」、「5年後再犯」。依其立法
    理由之說明：「初犯」，經觀察、勒戒或強制戒治後，應為
    不起訴處分或不付審理之裁定；經觀察、勒戒或強制戒治執
    行完畢釋放後，「5 年內再犯」者，因其再犯率甚高，原實
    施之觀察、勒戒及強制戒治既已無法收其實效，爰依法追訴
    或裁定交付審理。至於經觀察、勒戒或強制戒治執行完畢釋
    放後，「5年後再犯」者，前所實施之觀察、勒戒或強制戒
    治已足以遮斷其施用毒品之毒癮，為期自新及協助其斷除毒
    癮，仍適用「初犯」規定，先經觀察、勒戒或強制戒治之程
    序。從而依修正後之規定，僅限於「初犯」及「5年後再犯
    」二種情形，始應先經觀察、勒戒或強制戒治程序。倘被告
    於5年內已再犯，經依法追訴處罰，縱其第3次（或第3次以
    上）再度施用毒品之時間，在初犯經觀察、勒戒或強制戒治
    執行完畢釋放5年以後，已不合於「5年後再犯」之規定，且
    因已於「5年內再犯」，顯見其再犯率甚高，原實施觀察、
    勒戒或強制戒治，已無法收其實效，即應依該條例第10條處
    罰（最高法院95年度第7次刑事庭會議決議第2點參照）。被
    告有事實欄所示之施用毒品前科，有臺灣高等法院被告全國
    前案紀錄表存卷可參，足認被告係於強制戒治執行完畢後5
    年內，復因施用毒品犯行而經法院判處罪刑確定後，再為本
    案施用第一級毒品之犯行明確，而與毒品危害防制條例第20
    、23條所定之「初犯」或「5年後再犯」情形有別，自應依
    法論科。
三、按海洛因為毒品危害防制條例第2條第2項第1款款明定之第
    一級毒品。核被告施用第一級毒品海洛因之行為，係犯毒品
    危害防制條例第10條第1項之施用第一級毒品罪。其持有第
    一級毒品之低度行為，為施用之高度行為所吸收，不另論罪
    。又被告有如事實欄所示之犯罪科刑執行情形，有前述臺灣
    高等法院被告全國前案紀錄表可佐，其於有期徒刑執行完畢
    後5年內，故意再犯本件有期徒刑以上之罪，為累犯，應依
    刑法第47條第1項之規定加重其刑。爰審酌被告有多次施用
    毒品前科，再犯本案之罪，足見其未徹底戒除惡習遠離毒害
    ，暨其生活狀況、所生危害程度及犯後坦承犯行之態度等一
    切情狀，量處如主文所示之刑，以資懲儆。扣案之注射針筒
    1 支，為被告所有供其施用海洛因之物，業據其於本院審理
    時供述明確，爰依刑法第38條第1項第2款、第3項宣告沒收
    。
據上論斷，應依刑事訴訟法第273條之1第1項、第299條第1項前
段，毒品危害防制條例第10條第1項，刑法第11條、第47條第1項
、第38條第1項第2款、第3項，判決如主文。
本案經檢察官林子翔到庭執行職務。
中    華    民    國    97    年    12    月    30    日
                  刑事第六庭      法  官  吳佳穎
以上正本證明與原本無異。
如不服本判決應於收受判決後10日內向本院提出上訴書狀，並
應敘述具體理由。其未敘述上訴理由者，應於上訴期間屆滿後
20日內向本院補提理由書(均須按他造當事人之人數附繕本)
「切勿逕送上級法院」。
中    華    民    國    97    年    12    月    30    日
                                  書記官  黃得翔
附錄本案論罪科刑法條全文：
毒品危害防制條例第10條
施用第一級毒品者，處 6 月以上 5 年以下有期徒刑。
施用第二級毒品者，處 3 年以下有期徒刑。


司法院資訊處製作；財團法人民間司法改革基金會備份。
